臺灣高等法院刑事判決　　　　　　　　　　　　　九十三年度上易字第一三七六號
　　上　訴　人
　　即自 訴 人　台灣基水實業股份有限公司
　　代　表　人　乙○○
　　代　理　人　林合民律師
　　被　　　告　甲○○
　　選任辯護人　賴麗春律師
　　　　　　　　陳志傑律師
　　　　　　　　楊祺雄律師
右上訴人因被告違反商標法案件，不服臺灣士林地方法院九十二年度自字第一三七號
，中華民國九十三年四月二十九日第一審判決，提起上訴，本院判決如左：
    主  文
上訴駁回。
    理  由
一、自訴意旨略以：被告甲○○於民國七十五、六年間，曾任自訴人臺灣基水實業股
    份有限公司（原名政太實業有限公司）之經銷商，經銷自訴人之「美眼貼」眼瞼
    美容化妝膠布，嗣自行設立大嘉行，為大嘉行之負責人，明知「美眼貼」為自訴
    人向經濟部智慧財產局申請註冊之商標，於八十二年間取得商標專用權，指定使
    用於商標法施行細則第二十四條第六類口紅、香水、貼雙眼皮之美容化妝膠布等
    美容材料商品，商標專用權期間至九十五年。又自訴人早於七十五年間即開始銷
    售「美眼貼」眼瞼美容化妝膠布，被告竟於所經銷之「采粧」等貼雙眼皮之眼瞼
    美容化妝膠布之外包裝上私自黏貼印有「美眼貼」字樣之條碼標籤，意圖混淆欺
    騙消費大眾，令消費大眾誤認其采粧等產品為自訴人所銷售，足使一般消費大眾
    產生混淆誤認，侵害自訴人之「美眼貼」商標專用權。自訴人曾於九十二年七月
    二日發函請被告停止使用自訴人之「美眼貼」商標於其所銷售之雙眼皮美容膠布
    ，卻遭被告於同年七月十日回函拒絕。嗣自訴人於九十二年七月十一日仍於市面
    上購得被告使用「美眼貼」商標圖樣之商品，因認被告涉有修正前商標法第六十
    二條第一款及修正後商標法第八十一條第一款罪嫌。
二、按犯罪事實應依證據認定之，無證據不得認定犯罪事實；不能證明被告犯罪者，
    應諭知無罪之判決，刑事訴訟法第一百五十四條第二項、第三百零一條第一項定
    有明文。又認定被告有罪之事實，應憑證據，如未能發現相當之證據，或證據不
    足以證明，自不能以推測或擬制之方法，以為裁判之基礎；且認定事實所憑之證
    據，其為訴訟上之證明，須達於通常一般人均不致有懷疑，而得確信其為事實之
    程度者，始得據為有罪之認定，倘其證明尚未達到此一程度，而有合理之懷疑存
    在時，尚難為有罪之認定基礎；苟積極證據不足以為不利於被告事實之認定，即
    應為有利被告之認定，更不必有何有利之證據，有最高法院三十年上字第八一六
    號、四十年台上字第八六號、七十六年台上字第四九八六號判例可資參照。
三、訊據被告雖對於在其商品之外包裝上貼有「ＮＥＷ采粧美眼貼」、「彩妝美眼貼
    」、「小可愛美眼貼」字樣之商品條碼等情供承不諱，惟堅決否認有何侵害自訴
    人商標犯行，辯稱：其所販賣之商品上另有商標，並未將「美眼貼」作為商標使
    用，只是使用在商品條碼上作為商品之普通名稱，不具有侵害自訴人商標權之故
    意，亦不具有欺騙他人意圖，客觀上亦不致使消費者有混淆誤認之虞等語。
四、經查：
（一）「美眼貼」為自訴人向經濟部智慧財產局申請註冊之商標，於八十二年間取得
      商標專用權，指定使用於商標法施行細則第二十四條第六類口紅、香水、貼雙
      眼皮之美容化妝膠布等美容材料商品，商標專用權期間至九十五年四月三十日
      ，有經濟部中央標準局（現已改制為智慧財產局）商標註冊證影本在卷足憑（
      見原審卷第九頁）。而被告之商品上包裝正面顯著位置標示有「ＰＩＮＫ  Ｌ
      ＡＤＹ」字樣，並在正面或背面標示「采粧」、「ＤＪ」、「ＣＯＳＭＯＳ」
      等自有商標，「美眼貼」字樣係與「ＮＥＷ采粧」、「彩妝」、「小可愛」等
      文字連用，以小字體標示於商品條碼之上，而以貼紙方式黏貼於商品外包裝之
      塑膠套背面，為被告直承在卷，並有自訴人提出之被告商品原物及包裝正面、
      背面影本（見原審卷第十一至十三頁）及被告自有商標之公報影本在卷可稽（
      見原審卷第四四至五二頁）。
（二）被告辯稱「美眼貼」乃「貼雙眼皮之美容化妝膠布」之商品普通名稱，雖為自
      訴人所否認，惟依被告經由網路搜尋取得的相關文章、產品介紹，多有將「美
      眼貼」用以指稱「貼雙眼皮之美容化妝膠布」之情形，有網路上之檢索結果、
      文章等資料附卷可參（見原審卷第五三至六六頁）。即自訴人於其公司網站資
      料中，公司簡介稱其公司「主要產品包括美容膠帶、美眼貼、紋身貼紙、吸油
      面紙等等」，產品介紹亦將「美眼貼」與「胸貼」、「美體貼」、「膚色透氣
      膠帶」、「透明透氣膠帶」、「全身除毛貼臘」等商品並列，有網頁資料附卷
      可稽（見原審卷第一四九至一五六頁），足見被告以「美眼貼」為「貼雙眼皮
      之美容化妝膠布」之商品名稱，而使用在商品條碼上，並無使用作為商標之認
      識及犯意，真正作為其產品商標供消費者識別的是在該商品標示之「采粧」、
      「ＤＪ」、「ＣＯＳＭＯＳ」等字樣之商標。
（三）自訴人又指：商品採用兩種以上商標並行使用，甚為常見，因此被告所銷售之
      眼瞼美容化妝膠布，雖印有其原本之「采妝」商標，但又於商品包裝上黏貼經
      自訴人註冊之「美眼貼」商標圖樣，足以使消費者產生混淆云云。惟被告之產
      品包裝上，使用之商標為「采粧」、「ＤＪ」、「ＣＯＳＭＯＳ」，而於產品
      包裝背面貼上載有「ＮＥＷ采粧美眼貼」、「彩妝美眼貼」、「小可愛美眼貼
      」之商品條碼標籤，顯非將「美眼貼」置於顯著吸引消費者注意之處，亦無為
      行銷之目的使消費者足以認識其為商標之功用，自難認定被告係將「美眼貼」
      作為商標使用，此與雙商標之情形截然有別。自訴人另稱：商品條碼上毋庸為
      中文商品名稱之記載，只要可以刷出商品代號就可以，被告大可不必在上開條
      碼上以中文標示「ＮＥＷ采粧美眼貼」、「彩妝美眼貼」、「小可愛美眼貼」
      等中文說明，且被告所販賣之吸油面紙，商品條碼上亦未標示中文云云。然市
      面上商品條碼附加中文說明者所在多有，不獨被告此項商品而已，而以其將「
      ＮＥＷ采粧」、「彩妝」、「小可愛」與「美眼貼」連用黏貼在商品條碼以觀
      ，顯僅在標示屬何種商品，並非作為識別之商標。至被告本案訴訟後，已於所
      銷售之上開商品外包裝上直接印製商品條碼，不再使用黏貼之方式，亦未加註
      中文，乃為避免爭議之作法，自不得據以反推被告原本在商品條碼上為上開中
      文加註，即有侵害自訴人商標之故意。
（四）自訴人又以：被告提出之網路資料使用美眼貼之業者，有些是其經銷商，自得
      使用自訴人之商標；其他不是其經銷商而誤用者，亦據自訴人發函要求不可使
      用，部分業者經自訴人發函以後亦已更正網頁資料，不再使用美眼貼為商品名
      稱，故不得以網路上有使用美眼貼為商品名稱之情形，即認被告使用亦未侵害
      自訴人之商標云云。惟網路上既有上開使用情形，連知名大廠「３Ｍ」亦為如
      此使用，而於自訴人發函之後始刪除使用「美眼貼」字眼，此經自訴人具狀載
      明（見本院卷第二九、三七頁），尤見被告在商品條碼上作為商品名稱使用實
      非無因，自不得以事後業者有更正之情形，即反推被告原本有侵害自訴人商標
      之惡意。
（五）另被告雖原本銷售自訴人之產品，惟自訴人美眼貼於八十二年間始取得商標專
      用權。而依被告提出之大嘉行出貨單，早於七十九、八十年間，被告即在販賣
      本件美眼貼商品，並在出貨單上以「可愛美眼貼」為商品名稱（見原審卷第五
      三至五六頁），則於本件商品於顯著位置標示「ＰＩＮＫ  ＬＡＤＹ」字樣，
      並使用「采粧」、「ＤＪ」、「ＣＯＳＭＯＳ」等自有商標為外觀，僅於商品
      條碼上將「美眼貼」字樣與「ＮＥＷ采粧」、「彩妝」、「小可愛」等連用，
      自係僅作為商品名稱之說明，而無作為商標使用以侵害自訴人商標之犯意，自
      訴人亦難以被告原係其公司產品之經銷商，即指被告有何侵害商標之故意及犯
      行。
（六）綜上所述，尚難認被告有何侵害自訴人商標犯行，此外復查無其他積極證據足
      資證明被告有何上開違反商標法犯行，自屬不能證明其犯罪。
五、原審依調查證據之結果，斟酌全辯論意旨，認被告犯罪不能證明，依法為無罪之
    諭知，經核並無不合。自訴人提起上訴，仍指被告有違反商標法犯行，指摘原判
    決不當云云，為無理由，應予駁回。
據上論斷，應依刑事訴訟法第三百六十八條，判決如主文。
中　　　華　　　民　　　國　　九十三　　年　　　十　　　月　　　一　　　日
                              臺灣高等法院刑事第十一庭
                                  審判長法  官  楊  照　男
                                        法  官  江　振　義
                                        法  官  王　詠　寰
右正本證明與原本無異。
不得上訴。
                                        書記官  駱　麗　君
中　　　華　　　民　　　國　　九十三　　年　　　十　　　月　　　一　　　日
